臺灣高等法院刑事判決
109年度交上易字第396號
上  訴  人  臺灣桃園地方檢察署檢察官
被      告  許惠雯


上列上訴人因被告過失致死案件，不服臺灣桃園地方法院108年
度審交易字第574號，中華民國109年10月7日第一審判決（起訴
案號：臺灣桃園地方檢察署108年度調偵字第828號），提起上訴
，本院判決如下：
    主  文
原判決撤銷。
許惠雯犯過失致人於死罪，處有期徒刑柒月。
    犯罪事實
一、許惠雯於民國108年2月21日下午，駕駛車牌號碼000-0000號
    自用小客車，沿桃園市蘆竹區（下均僅稱路街名）八德一路
    往林口方向行駛，於同日下午5時30分許，行經八德一路與
    寶順街口時，欲左轉駛入寶順街，本應注意汽車行駛至交岔
    路口，左轉彎時，應距交岔路口30公尺前顯示方向燈或手勢
    ，換入內側車道或左轉車道，行至交岔路口中心處左轉，並
    不得占用來車道搶先左轉，且轉彎車應讓直行車先行，而依
    當時天候陰、暮光、柏油路面乾燥無缺陷亦無障礙物等一切
    情狀，並無不能注意之情形，竟疏未注意及此，即貿然跨轉
    彎線搶先左轉彎，適黃義盛騎乘車牌號碼000-0000號普通重
    型機車，沿八德一路往南崁方向超速直行至上開地點，致生
    碰撞，黃義盛因而人車倒地，經送醫後仍於同日晚間6時28
    分許，因頭部外傷併肋骨多處骨折及氣血胸，導致創傷性休
    克而死亡。嗣許惠雯於本件交通肇事後，於有偵查犯罪權限
    之機關或公務員尚未覺其前揭犯罪前，即主動向前往現場處
    理之員警坦承其為本件肇事之人，並進而接受裁判。
二、案經黃義盛之母楊幸美訴由桃園市政府警察局蘆竹分局報告
    臺灣桃園地方檢察署檢察官偵查起訴。
    理  由
壹、程序方面
    檢察官及被告許惠雯於本院審判程序中，對於本案相關具有
    傳聞性質的證據資料，均表示不爭執證據能力(見本院卷第7
    3至74頁)，且本案所引用的非供述證據，也是合法取得，依
    法均可作為認定犯罪事實之依據。
貳、實體方面　　
一、認定被告犯罪之證據及理由
  ㈠上揭犯罪事實，業據被告許惠雯於原審及本院審理中坦承不
    諱，核與證人即告訴人楊幸美於警詢、偵查時之證述相符（
    見相驗卷第14頁正、反面、第43頁至第45頁），並有長庚醫
    療財團法人林口長庚紀念醫院診斷證明書、道路交通事故現
    場圖、道路交通事故調查報告表（一）（二）、桃園市政府
    警察局蘆竹分局蘆竹交通分隊道路交通事故肇事人自首情形
    紀錄表各1份、現場暨監視器翻拍照片及車損照片共39張、
    臺灣桃園地方檢察署108年2月22日相驗屍體證明書、檢驗報
    告書各1份、相驗照片在卷可稽（見相驗卷第16頁、第19至4
    2頁、第54頁至第62頁)。
  ㈡按汽車行駛至交岔路口，其行進、轉彎，應依下列規定：……
    五、左轉彎時，應距交岔路口三十公尺前顯示方向燈或手勢
    ，換入內側車道或左轉車道，行至交岔路口中心處左轉，並
    不得占用來車道搶先左轉。……七、轉彎車應讓直行車先行，
    道路交通安全規則第102條第1項第5款、第7款分別訂有明文
    。本件被告既領有普通小型車駕駛執照（見相驗卷第13頁）
    ，自應注意前開交通規則。而本件車禍發生當時天候陰、暮
    光、柏油路面乾燥無缺陷亦無障礙等情，業據被告於警詢時
    供承不諱（見相驗卷第8頁反面），並有上開道路交通事故
    調查報告（一）附卷可佐（見相驗卷第20頁），竟疏於注意
    及此，貿然跨轉彎線搶先左轉彎且未禮讓直行車，其駕車行
    為自有過失甚明。桃園市政府車輛行車事故鑑定會108年6月
    17日桃交鑑字第1080003135號函檢附之桃園市政府車輛行車
    事故鑑定會鑑定意見書、桃園市政府交通局109年6月1日桃
    交運字第1090025147號函檢附之桃園市車輛行車事故鑑定覆
    議委員會鑑定覆議意見書（見調偵卷第7頁至第9頁反面、原
    審審交易字卷第133頁至第136頁）亦認被告駕駛自用小客車
    跨轉彎線搶先左轉彎未讓對象直行車先行為肇事主因，而同
    本院上開認定。
  ㈢又被告前揭過失行為撞及被害人黃義盛，致被害人經送醫救
    治後，於108年2月21日晚間6時28分許，因頭部外傷併肋骨
    多處骨折及氣血胸，導致創傷性休克而死亡之事實，亦如前
    述，足見被害人之死亡，與被告上開過失行為間，確有相當
    因果關係甚明。
  ㈣綜上所述，被告前揭之任意性自白經前開證據補強，核與事
    實相符。本件事證明確，被告犯行堪以認定，應依法論科。
二、論罪
  ㈠按行為後法律有變更者，適用行為時之法律。但行為後之法
    律有利於行為人者，適用最有利於行為人之法律，刑法第2
    條第1項定有明文。經查被告行為後，刑法第276條之過失致
    死罪業於108年5月29日經總統公布修正，並自同年月31日生
    效。修正前刑法第276條第1項規定：「因過失致人於死者，
    處2年以下有期徒刑、拘役或2千元以下罰金」，修正後同條
    則規定：「因過失致人於死者，處5年以下有期徒刑、拘役
    或50萬元以下罰金」。是經比較新舊法之結果，修正後刑法
    第276條之過失致死罪之法定構成要件雖未變更，然其法定
    刑度已較修正前同條第1項提高，並無較有利於被告之情形
    ，依刑法第2條第1項前段規定，自應適用行為時即修正前刑
    法第276條第1項之規定。
  ㈡核被告所為，係犯修正前刑法第276條第1項之過失致死罪。
    又被告於肇事後，於有偵查犯罪權限之機關或公務員尚未覺
    其前揭犯罪前，即主動向前往現場處理之員警坦承其為本件
    肇事之人，並進而接受裁判，有桃園市政府警察局蘆竹分局
    蘆竹交通分隊道路交通事故肇事人自首情形紀錄表在卷可憑
    （見相驗卷第22頁），依刑法第62條前段規定，減輕其刑。
參、撤銷改判之理由
一、原審認被告過失致人於死犯行罪證明確，據以論罪科刑，固
    非無見。惟按刑事審判之量刑，旨在實現刑罰權之分配正義
    ，故法院對科刑判決之被告量刑，應符合罪刑相當原則，使
    罰當其罪，以契合人民之法律感情。此於刑法第57條明定科
    刑時應審酌一切情狀，尤應注意該條所列各款情形，以為科
    刑輕重之標準。又按量刑輕重與否，固屬實體法上賦予法院
    得為自由裁量之事項，惟法院行使此項職權時，除應審查被
    告是否符合法定要件外，仍應受比例原則與平等原則等一般
    法律原則之支配，以期達成客觀上之適當性、相當性與必要
    性之價值要求。若違反比例原則、平等原則時，自有濫用裁
    量權之違法。今被告所犯為剝奪被害人之生命，案發迄本院
    審理審理期日已逾1年10月，仍未與告訴人和解一事為其所
    是認，犯後雖坦承犯行，原審未審酌被告所侵害之法益程度
    ，於被告履行民事損害賠償責任前，僅予為得易科罰金之有
    期徒刑5月，輕重顯失比例，亦違罪刑相當原則，所為裁量
    已有未洽。檢察官執此指摘原判決量刑不當，提起上訴，為
    有理由；又自首規定之未發覺，係指偵查或調查犯罪職權之
    公務員發現與否，迭經最高法院裁判揭示在案，檢察官以現
    場圍觀民眾均已目睹而非未發覺云云，要不足取。原判決既
    有上開違法，自屬無可維持，自應由本院將原判決撤銷改判
    。
二、爰審酌被告疏未依道路交通規則禮讓直行車搶先左轉，因而
    肇事剝奪被害人生命，所為法益侵害嚴重，並造成被害人家
    屬精神苦痛，自應負相當程度之刑事責任。雖被告無犯罪科
    刑紀錄，有本院被告前案紀錄表可佐，且犯後坦承犯行，然
    迄今尚未賠償告訴人，兼衡被告違反注意義務之程度、大學
    畢業之智識程度、育有二子、擔任約聘人員之家庭經濟狀況
    （見本院卷第77頁）等一切情狀，量處如主文第2項所示之
    刑示懲。
據上論斷，應依刑事訴訟法第369條第1項前段、第364條、第299
條第1項前段，判決如主文。　　 
本案經檢察官林郁芬提起公訴，檢察官張家維提起上訴，檢察官
越方如到庭執行職務。
中　　華　　民　　國　　110 　年　　1 　　月　　26　　日
     　　　　　   刑事第二十三庭審判長法　官  許永煌
                                      法　官  雷淑雯
                                      法　官  吳定亞
以上正本證明與原本無異。
不得上訴。
                                      書記官  郭侑靜
中　　華　　民　　國　　110 　年　　1 　　月　　27　　日
附錄：本案論罪科刑法條全文
修正前刑法第276條
因過失致人於死者，處2年以下有期徒刑、拘役或2千元以下罰金
。